臺灣高等法院高雄分院刑事判決　　　　　　　　　九十一年度交上易字第二二二號
　　上　訴　人　　臺灣屏東地方法院檢察署檢察官
　　上訴人即被告　丙○○
右上訴人因被告過失傷害案件，不服臺灣屏東地方法院九十一年度交易字第一二二號
中華民國九十一年七月三十一日第一審判決（起訴案號：臺灣屏東地方法院檢察署九
十一年度偵字第二一八０號），提起上訴，本院判決如左：
     主  文
上訴駁回。
     事  實
一、丙○○與乙○○為屏東科技大學之同學及室友，民國九十年十一月二十三日下午
    ，丙○○為陪同乙○○至醫院就醫，乃於同日十七時十五分許，騎乘乙○○所有
    之車牌號碼ＺＹＫ－八七一號機車，附載乙○○，沿時速限制四十公里之屏東縣
    內埔鄉○○路由東往西方向直行，途經設有閃光紅燈之該路與壽比路之交岔路口
    時，本應注意車輛行駛時，駕駛人遇閃光紅燈應減速接近，先停止於交岔路口前
    ，讓幹線道車優先通行後認為安全時，方得續行，而當時天候為晴天，光線為夜
    間有照甲路段，路面無障礙物遮蔽，並無不能注意之情事，猶疏未注意停止於交
    岔路口前，禮讓幹道車先行通過，仍以時速約三十公里之速度通過交岔路口；適
    有官大富駕駛車牌號碼八Ｍ－一九三五號自用小貨車（官大富涉及業務過失傷害
    罪部分，業據本院於九十一年六月二十一日以九十一年度交上訴字第一二三號判
    處有期徒刑二月確定），沿時速限制四十公里之壽比路由北往南行駛，行經設有
    閃光黃燈之上開交岔路口時，亦疏未注意依閃光黃燈之指示，應減速接近，注意
    安全，小心通過，仍以時速四十公里之速度行進，丙○○見狀，閃避不及，致其
    上開機車車頭撞及官大富之自用小貨車左前車輪葉子板處，丙○○、乙○○均因
    此倒地，乙○○因此而受有右腳脛腓骨開放性骨折併皮膚缺損之傷害（丙○○亦
    受有腰部挫傷併慢性肌腱炎之傷害）。
二、案經乙○○訴請台灣屏東地方法院檢察署檢察官偵查起訴。
     理  由
一、訊據上訴人即被告丙○○對於在右揭時、地發生車禍一事坦承不諱，惟矢口否認
    有何過失，辯稱：當天經過該交岔路口時，有停車查看，可能是行駛在我前面的
    箱型車到路口時右轉，而擋到我的視線角度，讓我無法看見官大富的來車，以致
    在穿越馬路時發生車禍等語。惟查：
(一)、右開事實，業據告訴人乙○○在偵查及審理中指訴歷歷；被告既自承於行進方向
    前方有一部箱型車欲右轉而擋住視線，自應待該箱型車駛離，無礙其視線，停車
    觀看幹道有無來車，並禮讓幹道車先行，方得進入上開交岔路口；再依卷附事故
    現場照片及道路交通事故調查報告表記載，可見本件車禍之車輛撞擊點為被告所
    騎乘之機車車頭撞擊官大富所駕駛自小貨車靠近左前輪之保險桿，及車禍發生位
    置在十字路口附近，若被告確曾於交岔路口前暫停，應不難發現官大富所駕駛之
    自小貨車已駛近，是以本件應係被告於交岔路口前未確實停車讓幹道車先行之事
    實，應無疑義。
(二)、又按汽車行駛至交岔路口時，應遵守燈光號誌行進、轉彎，若行駛方向之燈光號
    誌為閃光紅燈時，表示應「停車再開」，亦即車輛應減速接近，先停止於交岔路
    口前，讓幹道車優先通行後認為安全時，方得續行，道路交通安全規則第一百零
    二條第一項第一款及道路交通標誌標線號誌設置規則第二百十一條分別定有甲文
    。本件肇事地點為一設有閃光號誌之交岔路口，被告丙○○之行車方向為閃光紅
    燈，官大富之行車方向為閃光黃燈，此有道路交通調查報告表及本院九十一年度
    交上訴字第一二三號判決在卷可參，被告丙○○行經上開路口，並未減慢車速、
    停於路口，猶貿然前行，已如前述，故其顯有違反上述交通安全規則之行為至甲
    。復依道路交通事故調查報告表記載：當時情形，閃光號誌正常且無障礙物遮蔽
    ，夜間有照甲，天候尚好，無雨霧及強風，被告丙○○為領有駕駛執照之人（見
    九十年十二月九日警訊筆錄），若稍加注意應可避免本次事故之發生，故依其主
    、客觀條件下，均無不能注意之情事，竟疏於注意減速停車暫讓來車先行，即貿
    然前行以致肇事，致告訴人乙○○受傷，其有過失已灼然甚甲，被告辯稱其無過
    失責任云云，顯非可採。況本件事故經送臺灣省車輛行車事故覆議鑑定委員會鑑
    定結果，亦認為「一、丙○○駕駛輕機車支線未讓幹線道車先行為肇事主因。二
    、官大富駕駛小貨車未減速慢行為肇事次因。」此有臺灣省高屏澎區車輛行車事
    故鑑定委員會九十一年一月十八日高屏澎鑑字第九一００八九號鑑定意見書一份
    在卷可稽，益見被告丙○○有過失責任。而告訴人乙○○因本件車禍事故受有右
    腳脛腓骨開放性骨折併皮膚缺損之傷害，有寶建醫院診斷證甲書一紙在卷可參，
    因此告訴人所受傷害與被告之過失行為之間具有相當因果關係，可以認定，並不
    因官大富對於本件車禍之發生與有過失而影響被告應負責任。本件事證甲確，被
    告犯行應可認定。
二、核被告丙○○所為，係犯第二百八十四條第一項前段之過失傷害罪。被告肇事後
    ，經官大富請巡邏員警報案，並呼叫救護車將被告及告訴人送醫救治，有官大富
    九十年十二月十二日警訊筆錄在卷可按，因此本件被告自無自首之適用。
三、原審因而適用刑法第二百八十四條第一項前段、第四十一條第一項前段，罰金罰
    鍰提高標準條例第一條前段、第二條規定，並審酌被告之素行、過失程度、告訴
    人受傷之狀況、及告訴人與被告本為同學，基於同窗情誼始以機車搭載告訴人就
    醫，於途中不幸發生本件事故，實非所願，暨被告犯罪後態度等一切情狀，量處
    拘役三十日，並諭知易科罰金之折算標準。經核原審認事用法俱無不合，量刑亦
    稱妥適，公訴人雖循告訴人之請求，認被告在本件車禍係肇事主因，其所量處刑
    度竟低於肇事次因之官大富，顯有不當，惟官大富在本件所犯罪名係業務過失傷
    害，被告所犯者係普通過失傷害，兩者之法定刑度並不相同，且本件被告與告訴
    人具有同學情誼，當日又係搭載告訴人前往就醫，本院認其情節與官大富並不相
    同，因此，尚難認本件被告之量刑過輕；被告上訴意旨否認有過失責任，空言指
    摘原判決不當，並無可取，均為無理由，應予駁回。
據上論結，應依刑事訴訟法第三百六十八條，判決如主文。
本案經檢察官陳國全到庭執行職務。
中      華      民      國    九十一    年      十      月    三十一  日
                              臺灣高等法院高雄分院刑事第二庭
                                  審判長法官  林正雄
                                        法官  黃壽燕
                                        法官  黃仁松
右正本證甲與原本無異。
不得上訴。
                                  法院書記官  呂甲燕
中    華    民    國      九十一      年      十      月     三十一     日
附錄：本判決論罪科刑法條：
中華民國刑法第二百八十四條
因過失傷害人者，處六月以下有期徒刑、拘役或五百元以下罰金，致重傷者，處一年
以下有期徒刑、拘役或五百元以下罰金。
從事業務之人，因業務上之過失傷害人者，處一年以下有期徒刑、拘役或一千元以下
罰金，致重傷者，處三年以下有期徒刑、拘役或二千元以下罰金。
